【裁判字號】    92,交上易,206
【裁判日期】    921231
【裁判案由】    業務過失傷害
【裁判全文】
臺灣高等法院高雄分院刑事判決                  九十二年度交上易字第二六號
    上  訴  人
    即  被  告  乙○○
右上訴人因業務過失傷害案件，不服臺灣高雄地方法院九十一年度交易字第七一六號
中華民國九十二年三月十日第一審判決（起訴案號：臺灣高雄地方法院檢察署九十一
年度偵字第二四二七九號），提起上訴，本院判決如左：
    主  文
上訴駁回。
    事實及理由
一、本案經本院審理結果，認第一審判決認事用法及量刑均無不當，應予維持，並引
    用第一審判決書記載之事實、證據及理由。（如附件）。
二、上訴人即被告乙○○上訴意旨略以：被告雖有駕駛自小貨車與告訴人甲○○所騎
    乘之重型機車發生擦撞，但甲○○後方附載之告訴人李順義並未受傷，肇事當時
    李順義全身包紮紗布已經有外傷存在，並非被告肇事所致，告訴人等竟開價索賠
    新台幣（下同）六十萬元，顯係故意製造假車禍以索取錢財，告訴人李順義所受
    之傷害與本件車禍無關云云，並舉證人即在場證人李貴斌、郭政隆及到場處理員
    警吳育融為證。
三、經查：
  (一)告訴人甲○○騎乘機車附載其父即告訴人李順義，於上揭時地與被告所駕駛之自
    小貨車發生擦撞，致使渠等人車倒地，告訴人甲○○因此受有左肘擦傷之傷害，
    告訴人李順義亦受有頭部外傷腦震盪、背部挫傷、脛部挫創傷、右膝、右下腿、
    左膝、左下腿挫創傷等傷害之事實，此據告訴人甲○○、李順義於警訊及偵、審
    中指訴綦詳（李順義嗣於民國九十二年六月二十日因膽囊癌死亡，與本件車禍無
    關），並有大東醫院出具之診斷證明書二紙附卷可稽（見警卷第十、十一頁），
    參酌告訴人甲○○所騎乘之機車左側把手與被告所駕駛之自小貨車右側車身發生
    擦撞，依物理慣性作用，告訴人等受有上開傷害，尚非難以想見，核與一般事理
    及經驗法則無違；況依告訴人等於高雄縣警察局交通隊車禍處理小組道路交通事
    故談話紀錄指稱：車禍發生後李順義被機車壓在地上等語（見警卷第四、七頁）
    ，益徵告訴人等所提出之診斷證明書揭載上開傷害，確係因本件車禍所致，被告
    之駕駛過失行為與告訴人等之傷害結果間，具有相當因果關係甚明。
  (二)被告雖辯稱肇事當時告訴人李順義已全身包紮紗布有外傷存在，並非車禍所致云
    云，並舉證人即當日同車之同事李貴斌及事發後在場證人即被告之弟郭政隆於本
    院審理時到庭附和其詞為證（見本院九十二年十二月十七日審判筆錄）。然經本
    院依被告聲請向中央健康保險局高屏分局查詢李順義之就醫資料，除上開大東醫
    院之就醫紀錄外，比較接近九十一年八月三十日車禍當天前之就醫情形為：九十
    一年八月二十八、二十九日謝內兒科、九十一年八月二十七日高雄縣立鳳山醫院
    、九十一年八月二十六日新高鳳醫院，此有該分局九十二年十月八日健保高醫字
    第○九二○○二三九五五號函附就醫資料一份在卷為憑。另經本院函詢前揭謝內
    兒科、高雄縣立鳳山醫院、新高鳳醫院結果，告訴人李順義分別係因「發燒、全
    身酸痛、嘔心、腹瀉就診，經診斷為急性上呼吸道感染引起之腸胃炎」、「發燒
    、頭痛及全身酸痛而就診，初步診斷懷疑是登革熱」、「當時之診斷為疑似登革
    熱」等病症，有該三家醫院診所出具之病歷資料及函敘甚詳，均無外科傷勢之求
    診紀錄。另證人即到場處理車禍之警員吳育融亦到庭證稱：我到場時車禍已經發
    生，被害人甲○○要載他父親到醫院，當時李順義身上是否有包紮舊傷或白布，
    我沒有印象等語（見本院九十二年十二月十七日審判筆錄），果如被告所言肇事
    當時告訴人李順義已全身包紮紗布有外傷存在，或如證人李貴斌、郭政隆所言案
    發時李順義手腳都有包紮繃帶，顏色泛黃，可能已有二、三天等情，豈有均無就
    醫求診之紀錄？且到場處理之警員即證人吳育融亦毫無印象之理？何況經本院函
    查大東醫院有關李順義之傷勢情形，據該院覆稱：病患李順義於九十一年八月三
    十日下午五時三十分因車禍（機車被載），而至本院急診，經診斷頭部外傷疑
    腦震盪背部挫傷、腹部挫創傷右膝、右下腿、左膝、左小腿多處挫創傷淤腫
    。經急診處理後即住院觀察及治療，於九十二年九月二日出院，其傷勢應屬新傷
    無誤等語明確，有該院九十二年十月十三日（九二）大東醫政字第○七四號函一
    紙在卷足佐；益證告訴人等指訴上情，顯非虛詞。被告辯稱告訴人李順義之傷勢
    並非車禍所致云云，應係事後卸責之詞，不足採信。
  (三)又參以被告自警訊至原審審理中，均未提出告訴人李順義之傷害並非車禍所致之
    詞置辯，果真告訴人李順義之傷害並非其肇事所致，被告豈有對此重要情節均未
    於警訊、偵查及原審中提出抗辯之理？是其上開所辯，自足令人啟疑，難以置信
    。告訴人甲○○於本院雖自承：車禍前二天我父親（即李順義）在家有跌倒，沒
    有到醫院就醫，只有膝蓋、雙手手肘受傷；我父親那時候有一些小傷，但不需要
    包紮，只有貼藥布而已等語（見本院九十二年九月二十九日、十月二十七日準備
    程序筆錄），但與大東醫院出具之診斷證明書所載傷勢並無衝突，況大東醫院已
    敘明告訴人李順義急診、治療、住院之經過甚詳，縱其身上貼有藥布之小傷，應
    不足以影響該院之判斷，是告訴人甲○○上開陳述，亦難採為被告有利之認定。
    至告訴人等於原審雖要求賠償三十萬元等語（見原審卷第十五頁），惟與被告所
    辯渠等開價索賠六十萬元不符，且此為其正當權利之行使，是否有理由，尚須經
    雙方協調或訴訟請求，不能因其提出賠償之請求，遽指其係故意製造假車禍以索
    取錢財，附此敘明。
四、原審判決以被告業務過失傷害犯行明確，並認被告於肇事後，犯罪未被發覺前，
    即自動報警並向據報前往現場處理之員警坦承肇事，依刑法自首之規定減輕其刑
    ；另審酌被告就本件車禍發生應負之過失情節及告訴人所受傷害之程度，車禍迄
    今仍未與告訴人等達成民事和解等一切情狀，量處有期徒刑三月，並諭知如易科
    罰金之折算標準。經核其認事用法核無違誤，量刑亦屬相當。被告上訴意旨猶執
    前詞，否認告訴人李順義有因本件車禍受傷，指摘原判決不當，為無理由，應予
    駁回。
據上論斷，應依刑事訴訟法第三百六十八條、第三百七十三條，判決如主文。
本案經檢察官林應華到庭執行職務。
中    華    民    國      九十二      年      十二      月     三十一   日
                              臺灣高等法院高雄分院刑事第八庭
                                  審判長法官  郭雅美
                                        法官  江泰章
                                        法官  裕斗
右正本證明與原本無異。
不得上訴。
                                  法院書記官  吳福連
中    華    民    國      九十二      年      十二      月    三十一    日
附錄本件論罪科刑法條
刑法二百八十四條第二項前段：
從事業務之人，因業務上之過失傷害人，處一年以下有期徒刑、拘役或一千元以下罰
金。


司法院資訊處製作；財團法人民間司法改革基金會備份。
